【裁判字號】    92,重訴,3
【裁判日期】    921007
【裁判案由】    殺人等
【裁判全文】
臺灣苗栗地方法院刑事判決                            九十二年度重訴字第三號
    公  訴  人  臺灣苗栗地方法院檢察署檢察官
    被      告  甲○○  男  二.
    選任辯護人  陳俊傑律師
    被      告  己○○  男  二.
    選任辯護人  江錫麒律師
    被      告  壬○○  男  二.
    選任辯護人  徐正安律師
    被      告  戊○○
右列被告因殺人等案件，經檢察官提起公訴 （九十一年度偵字第四一００號），本院
判決如左：
    主  文
甲○○共同連續傷害人之身體，累犯，處有期徒刑壹年；又共同連續殺人，累犯，處
無期徒刑，褫奪公權終身。應執行無期徒刑，褫奪公權終身。
己○○共同連續傷害人之身體，處有期徒刑捌月；又共同連續殺人，處有期徒刑拾貳
年，褫奪公權陸年。應執行有期徒刑拾貳年陸月，褫奪公權陸年。
壬○○共同連續傷害人之身體，處有期徒刑拾月；又共同連續殺人，處有期徒刑拾肆
年，褫奪公權捌年。應執行有期徒刑拾肆年捌月，褫奪公權捌年。
戊○○傷害人之身體，處有期徒刑參月，如易科罰金，以參佰元折算壹日。
    事  實
一、甲○○曾於民國（下同）八十六年九月二十日，因傷害致死案件，經本院判處有
    期徒刑三年七月確定，於八十八年七月八日縮短刑期假釋出監，指揮書執畢日期
    為八十九年十月二十七日。
二、甲○○、己○○、壬○○及壬○○之女友戊○○等四人，於九十一年十月十三日
    晚上十一時許，在苗栗縣苗栗市○○路十九號地下室「好酒不賤卡拉ＯＫ」店內
    ，一同坐在第五桌飲酒作樂，適該店其他客人庚○○（綽號阿炮）、寅○○（綽
    號小顏）、乙○○（綽號阿清）、丁○○（綽號小邱）、子○○、黃嘉珍（綽號
    nono）、丙○○（綽號小雯）等七人（其中子○○及黃嘉珍是同胞姊妹關係，丙○○則是前二人之乾妹），亦在隔壁第七桌飲酒作樂，席間兩桌人員各自準備結
    帳之際，己○○起身至第七桌以客家話敬酒，因言語隔閡，與聽不懂客家話之庚○○等人發生齟齬，當場惹惱己○○、甲○○及正在櫃檯結帳之壬○○，甲○○
    揚稱：「不給他們面子」等語，隨後己○○、甲○○及壬○○三人，即基於共同
    傷害之概括犯意聯絡，己○○先以徒手毆打寅○○臉部（傷勢如後所述），甲○○則持酒瓶往庚○○頭部砸下，庚○○當場血流滿面倒地，因此受有上額裂傷六
    ｘ一公分、左肩挫傷五ｘ四公分等普通傷害，並圍毆丁○○頭部，第七桌男子寅
    ○○等人亦不甘示弱，與甲○○等人大打出手。乙○○見現場混亂，先將子○○
    、黃嘉珍、丙○○三名女子護送上一樓，並帶往附近「７─１１統一超商」旁，
    另寅○○則攙扶頭部受傷之庚○○上一樓，適戊○○從地下室上一樓，在「好酒
    不賤卡拉ＯＫ」樓梯口遇到折返之黃嘉珍，兩人相見互相叫罵後均拉扯對方頭髮
    ，因黃嘉珍其他同伴前來支援，戊○○不敵，雙方拉扯至馬路與公有停車場，戊○○被拉倒在地心有未甘，乃基於傷害之犯意，用力狠咬黃嘉珍右大腿，致黃嘉
    珍右大腿外側受有咬痕四ｘ二˙三公分之普通傷害，雙方停手分開後不久，壬○○等亦從地下室上樓，戊○○對其男友壬○○等人哭訴：穿棒球衣的男子及黃嘉
    珍打伊等語，壬○○甚為氣憤，隨即折回「好酒不賤卡拉ＯＫ」店，在櫃檯後方
    洗滌槽處，拿了菜刀（含柄刀長約二十八公分，刀刃長約十八公分，刀刃寬約七
    公分）、水果刀（含柄刀長約二十九公分，刀刃長約十七公分，刀刃寬約五公分
    ，起訴書記載為小西瓜刀，未扣案）及雕刻刀（含柄刀長約二十七公分，刀刃長
    約十五公分，起訴書記載為牛肉刀，未扣案）各一把，並在地下室將水果刀分給
    己○○，雕刻刀分給甲○○，自己則左手持菜刀，而壬○○、己○○、甲○○三
    人明知三把刀械均相當鋒利，可預見持刀砍人會造成死亡，除仍接續前開同一傷
    害之概括犯意外，另萌共同殺人之概括犯意聯絡，由己○○手持水果刀朝仍在地
    下室逗留之丁○○手臂揮砍，丁○○隨即蹲下雙手抱著頭部，丁○○連同先前被
    圍毆所造成之傷勢，共受有左耳裂傷二ｘ一公分、雙肩裂傷各八ｘ三公分、後枕
    部裂傷二處各三ｘ一公分等普通傷害，丁○○趁隙躲在角落，見所有人上樓後才
    從樓梯跑出店外；至己○○砍傷丁○○後，旋與壬○○、甲○○持刀衝上一樓，
    各自尋找行兇對象，壬○○、己○○見到寅○○，壬○○即左手持菜刀劃傷寅○○右眉角，致寅○○因此受有右眉部裂傷三ｘ一公分之普通傷害，己○○亦持刀
    要砍寅○○，幸寅○○走避得宜，始未再受壬○○、己○○二人進一步傷害；壬○○後來又持刀追逐乙○○約五、六十公尺，因追逐不到而折返，乙○○見壬○○不再追逐也跑回現場，卻為己○○遇到，己○○即持水果刀劃到乙○○之右手
    手指，致乙○○受有右手第二、三、四、五指裂傷等普通傷害，己○○並繼續持
    刀追逐乙○○，因追不上乙○○始罷手；另壬○○、甲○○二人則持刀追至公用
    停車場時，遇見黃嘉珍及丙○○二人，壬○○及甲○○二人先圍殺黃嘉珍，其中
    壬○○左手持菜刀朝黃嘉珍左上臂揮砍，至甲○○則持雕刻刀朝黃嘉珍身體要害
    左胸部乳頭下方猛刺，黃嘉珍因此受有左胸部銳器刺創（創口一˙七ｘ一公分，
    深度約十一˙二公分）、右鎖骨部銳氣刺創（創口二˙四ｘ一公分，深度約八公
    分）、左上臂部銳器切創（創口三˙五ｘ一˙五公分）、左後頸部銳器刺創（創
    口三˙四ｘ一˙一公分，深度約八公分）等多處刀傷，經送行政院衛生署苗栗醫
    院急救前，已因兩側多量血胸、心臟刺創、左胸部銳器刺創死亡，甲○○殺紅眼
    ，復趨前數步朝丙○○重要部位上腹部猛刺一刀，丙○○因此受有上腹部穿刺傷
    合併肝臟撕裂傷及胃部穿孔、橫隔膜撕裂傷等多處刀傷，丙○○中刀後按住傷口
    邊走，最後亦不支倒地，經送苗栗市大千綜合醫院急救後，始倖免於難。
三、甲○○、己○○、壬○○三人行兇後，其中壬○○見到警車及救護車前來，立即
    拉著其女友戊○○回到「好酒不賤卡拉ＯＫ」內，將行兇用之菜刀丟棄在沙發上
    ，沿著後面逃生門爬上苗栗市○○路十九號頂樓躲藏，於翌日（即十四日）零時
    三十分許，在該棟大樓頂樓處，為苗栗縣警察局苗栗分局北苗派出所員警將其二
    人所逮捕。另己○○騎機車逃離現場，途中將行兇之水果刀一把丟棄在苗栗市○○街一四三巷旁下水道內，返回其位於苗栗市○○街三十九巷二十五號住處，換
    掉其身上染有血跡之上衣後，於翌日（即十四日）凌晨二時許，前往苗栗醫院打
    探消息，在醫院內為北苗派出所員警所逮捕，警方並於同日上午七時許，前往己○○所稱丟棄地點，尋找遭其丟棄之水果刀但並無所獲。至甲○○騎機車逃離現
    場後，除將行兇用之雕刻刀丟棄外，曾一度返回命案現場，後轉往苗栗醫院打探
    消息，在醫院內亦為北苗派出所員警所逮捕。而「好酒不賤卡拉ＯＫ」服務生辛○○於打掃店內時，發現沙發上留有壬○○所丟棄之菜刀一把，乃順手將該把菜
    刀放到櫃檯之水槽內，並由該店經理丑○○將該把菜刀交給警方予以扣案。
四、案經寅○○、丁○○、庚○○、乙○○、丙○○及癸○○（即黃嘉珍之胞兄）訴
    由苗栗縣警察局苗栗分局報請臺灣苗栗地方法院檢察署檢察官偵查起訴。
    理  由
一、右揭事實，除被告戊○○坦承有咬傷被害人黃嘉珍外，其餘被告並未全部坦承犯
    行，其中被告甲○○對其有在地下室持酒瓶砸人之犯行，固供認不諱外，然對
    其餘犯行均矢口否認之，辯稱：伊砸完後就跑出去一樓，見到戊○○被一群女子
    圍毆，伊過去把對方女子拉開，拉到停車場時，對方男子追上來，伊與戊○○被
    打，伊用手揮回去，伊看到對方拿一把尖的雕刻刀出來，伊就跟對方搶那把刀，
    後來伊就放開手，跑去屋簷下躲起來，伊沒有拿刀殺害黃嘉珍，亦沒有殺丙○○
    云云；被告己○○對其有在地下室揮拳打人之犯行，及從壬○○手中接過一把
    水果刀之行為，固供認不諱外，然對其餘犯行則矢口否認之，辯稱：伊只有回頭
    拿刀揮舞，警告對方不要打了，不要追了，對方說好，之後伊就騎機車回家，伊
    沒有持刀砍傷丁○○、乙○○，亦不知道黃嘉珍、丙○○如何被殺云云；被告
    壬○○對其有在地下室與第七桌男子互毆，及從櫃檯裡面拿出三把刀械，並將其
    中二把刀械交給甲○○、己○○之行為，固坦承不諱，然對其餘犯行則矢口否認
    之，辯稱：伊拿刀子目的是要自衛，伊雖然有拿刀追寅○○，但不清楚又好像有
    劃到他，至伊雖然有拿菜刀劃到黃嘉珍的手臂，但那是伊不小心劃到的，黃嘉珍
    的死亡及丙○○的傷勢，都不是伊造成的云云。經查：
（一）被告甲○○在前述公有停車場處，持刀先朝被害人黃嘉珍刺去，被害人黃嘉珍
      中刀後倒地，隨即趨前又持刀刺被害人丙○○腹部一刀等情，除據被害人丙○○於警詢時明確指認甚詳外，復於九十一年十月二十五日向檢察官指稱：「當
      天因之前敬酒引發不愉快，我們準備離開，甲○○就率同其餘二人來敬酒，因
      言語不通而起衝突，是他們先動手，二邊就打起來，當時很混亂，寅○○等人
      就說女的先走，我就與黃嘉珍、子○○先跑上去，當時戊○○已經先在樓上樓
      梯口等我們，與黃嘉珍打架，我們女生三人在樓下時都沒有被打，後來戊○○
      的男友等人都衝上來，˙˙˙，是在現場圖所示六Ｈ─八一一八號自小客車左
      方，我有幫忙拉開，後來我就往車頭靠，就被甲○○衝著過來往我左胸附近刺
      ，是他右手持不詳的刀刺的，我當時在車旁不知為何就被刺了。」、「（問：
      黃嘉珍被何人砍？）是甲○○先砍我姊姊才刺我的，因為他矮矮的，我有印象
      ，當時記得穿白衣的人而已。」等語明確（參見九十一年度偵字第四一００號
      偵查卷第一００頁）。又於九十二年四月十七日以證人身分到院證述：「（問
      ：九十一年十月十三日晚上發生衝突，請說明？）因為他們過來，用客家話敬
      酒，我們是閩南人聽不懂，我們就起衝突，他們以為我們不給他們面子。」、
      「（問：何人過來敬酒？）較胖那位（己○○）。」、「（問：後來發生什麼
      事情？）我們這邊都不是客家人，聽不懂客家話，用客家話說要跟我們作朋友
      ，旁邊甲○○跑過來說，我們不給他們面子，他們就先就動手。」、「（問：
      如何動手？）中間那位（己○○）先打我們這邊的人，旁邊的那個（甲○○）
      接下來就拿酒瓶，就開始打，他們男生打架，不關我們女生的事，我們（我、
      子○○、黃嘉珍）趕快跑。」、「（問：跑到哪裡？）我在那邊照顧黃嘉珍，
      因黃嘉珍喝很多，我跟黃嘉珍到旁邊一點點，後來跑到上面去。」、「（問：
      上去一樓後，後來看到什麼事情？）我、黃嘉珍、子○○先上來，他們從一樓
      打到樓上，我們趕快走到旁邊，然後又回來。」、「（問：後來呢？）他們在
      樓梯那邊打，我們三個跑很遠，黃嘉珍因為酒醉，問我發生什麼事情，我說有
      人打架，他說不放心，就跑回去看。」、「（問：跑回去後，站在什麼地方？
      ）停車場。」、「（問：看到什麼事情？）我打電話，叫我朋友過來，後來黃
      嘉珍跑回好酒不賤門口，那時戊○○站在那邊，那時戊○○跟黃嘉珍打架，互
      拉頭髮，我叫他們不要打，一邊拉開，後來戊○○男朋友跑出來，看到戊○○
      跟黃嘉珍打在一起，就幫他。」、「（問：一開始打架時，其他人在什麼地方
      ？）他們應該都跑上來。本來樓上不應該打架，是因黃嘉珍跟戊○○打架，對
      方看到他們兩人在打架，戊○○的男朋友看到他們兩人在打架，戊○○就跟他
      們說是黃嘉珍打他，他們就幫忙打。」˙˙˙「（問：最後警察到場的時候，
      你有受傷，如何受傷？）我不知道他們何時拿出水果刀之類的東西。我只有看
      到他們用手打，沒有看到有拿什麼尖銳的東西。是甲○○用刀子刺我，我以為
      他要打我一拳。」、「（問：你以為被打一拳，如何打？）那時我在停車場那
      邊，他們跑上來，拉拉扯扯，我跟他們說不要再打他，甲○○就推我，甲○○
      跑過來刺我一刀。」、「（問：戊○○跟黃嘉珍拉扯時，到你被甲○○刺一刀
      ，時間多久？）沒有幾分鐘。」、「（問：你被刺之前，離黃嘉珍多遠？）沒
      有幾公尺。」、「（問：你被刺之前，有無看到黃嘉珍做什麼事情？）被甲○○殺。」˙˙˙「（問：如何知道是他殺的？）我先看到他跑過去刺黃嘉珍，
      他要跑過來刺我。他刺黃嘉珍時，不知道他是怎麼刺的。」、「（問：你說沒
      有看見他怎麼刺，是不是不知道他下手的方向？）是。」、「（問：甲○○刺
      完，再拿刀子刺你，多久時間？）我不知道他們有拿兇器，我以為是用打的，
      後來他們跑過來要刺我時，被刺一刀。」、「（問：黃嘉珍被甲○○刺後，呈
      何狀態？）倒了沒有再醒過來。」、「（問：你被刺一刀後，何狀態？）我邊
      扶著邊走，就停下來，走一點點而已，就蹲下來，最後警車就來了。」˙˙˙
      「（問：你被刺後，其他人做什麼事？）我看到黃嘉珍倒後，子○○在旁邊哭
      ，其他人在做什麼不知道。」˙˙˙˙˙「（問：有看到甲○○過馬路衝向黃
      嘉珍？）有。」˙˙˙「（問：你看到甲○○拿刀刺黃嘉珍，你也被刺一刀，
      甲○○拿何刀子？）（提示）雕刻刀。」、「（問：甲○○拿雕刻刀刺黃嘉珍
      的原因？）可能是他打他們那邊女生。是黃嘉珍跟戊○○打架，甲○○要幫戊○○報仇。」˙˙˙˙「（問：你們從地下室上來時，有看到四個被告？）沒
      有。」、「（問：你看到戊○○站在好酒不賤店，只有他一人？）是。」、「
      （問：黃嘉珍不放心，所以又回去，跟戊○○在好酒不賤門口打起來？）是。
      」˙˙˙「（問：那時子○○在哪裡？）好酒不賤店出來旁邊。」、「子○○
      站在旁邊叫不要打。」˙˙˙「（問：戊○○說打他的人，有指明是誰？）黃
      嘉珍。」˙˙˙「（問：你剛說只看到甲○○衝向黃嘉珍，有無看到其他人衝
      向黃嘉珍？）我只有看到他，其他人我沒有注意到。」、「（問：你們三個有
      到７─１１店？）沒有進去。」、「（問：在店的外面？）對。」、「（問：
      黃嘉珍不放心就回去？）對，我也跟著回去。」˙˙˙˙˙「（問：你們在扭
      打時，除乙○○在場外，還有誰？）小顏。」、「（問：另外那二個丁○○、
      庚○○在不在？）不清楚。」、「（問：你姊姊何時被咬？）我不知道他被咬
      ，他們兩個打成一團。」˙˙˙˙「（問：拉頭髮跟被刺的地方，是否同一地
      方？）馬路旁邊。」、「（問：第一次扭打是在好酒不賤門口？）是。」˙˙
      ˙「（問：甲○○推你一下後，你跟黃嘉珍在哪裡？）停車場。」、「（問：
      黃嘉珍何時到停車場？）那邊很暗，我講不出來。」、「（問：有無看到何人
      拿刀刺黃嘉珍？）甲○○。」、「（問：誰先到停車場？）不知道。」、「（
      問：在哪裡看到誰殺黃嘉珍？）停車場。」、「（問：你被刺的位置？）車旁
      邊。」˙˙˙˙「（問：於警訊說，你姐姐是為了閃避那些人，表示你們在第
      二現場【指卡拉ＯＫ門口】拉扯，你閃避到第三現場【指馬路及停車場】？）
      對。」、「（問：除了你、姊姊，還有其他人？）我自己先退。」、「（問：
      退到被殺的地方？）對。」、「（問：直接從第二現場【指卡拉ＯＫ門口】退
      到第三現場【指馬路及停車場】）？是。」˙˙˙「（問：你姐姐何時退？）
      不知道。」、「（問：何時看到你姐姐退？）那時我在看我的包包及黃嘉珍的
      包包。」、「（問：你那時蹲在那邊做什麼？）我打電話給我朋友。」˙˙˙
      ˙「（問：打完電話後，何時看到你姐姐？）馬上過去，叫他們不要打。打完
      電話，過一下子，我們就被殺了。」、「（問：打完電話，就沒有看到黃嘉珍
      ？）那時還在拉扯。在馬路上，靠近停車場。」、「（問：當時有誰在拉扯？
      ）戊○○、黃嘉珍、還有我們這邊的阿清、小顏，˙˙˙。」˙˙˙˙「（問
      ：有無看到你姐姐倒下來？）有。」、「（問：在哪裡倒下來？）在車旁邊。
      」˙˙˙˙「（問：你姐姐倒下，旁邊有哪些人？）他倒下，他馬上刺我。」
      、「（問：你如何看到他倒下？）我看到甲○○跑過去。」˙˙˙˙「（問：
      你有看到甲○○接近你姐姐？）有。」、「（問：怎麼看到的？他從何處出現
      ？）旁邊。我有看到他跑到黃嘉珍那邊，有掙扎，黃嘉珍就倒下。」、「（問
      ：旁邊有人嗎？）在車頭只有看到甲○○刺黃嘉珍。」˙˙˙˙「（問：你於
      警訊說，看到刀子好像是反拿的，何意思？）我不知道他拿刀子，他匆忙跑過
      來，我以為他要用拳頭打我，後來是用兇器刺我，我看了流血。」、「˙˙。
      我只知道有一個尖銳的東西插進去。」、「（問：於偵訊時說，甲○○用右手
      拿刀子刺你？）我不知道他是怎麼拿的。」、「（問：當時刺你的人穿何衣服
      ？）白色的。」、「（問：從你姐姐被刺，到你被刺，甲○○走何方向？）不
      知道。」、「（問：甲○○從何地方過來？）我只知道他從我正前方過來。」
      、「（問：你所謂的正前方在哪裡？）從我前面衝過來。」˙˙˙˙˙「（問
      ：在第二現場【指卡拉ＯＫ門口】，你記憶中，黃嘉珍的姊姊子○○在哪裡？
      ）不知道。」、「（問：後來退到第三現場【指馬路及停車場】，子○○在哪
      裡？）知道，在對面好酒不賤店出來的左邊。」˙˙˙˙˙「（問：你中刀後
      有無移動過？）我中刀後還有移動。」、「（問：你被殺的位置是你劃的位置
      ？）是。」、「（問：你看到死者的位置，是否你劃的位置？）是。」、「（
      問：你被救的位置，是否靠近馬路？）是。」等語明確（參見本院九十二年四
      月十七日訊問筆錄第一０三頁至第一一一頁、第一一四頁至第一一九頁、第一
      二一頁至第一二二頁、第一二九頁至第一三七頁、第一四０頁至第一四二頁、
      第一四四頁、第一四六頁至一五０頁、第二０五頁至第二０六頁）。至被害人
      丙○○證稱：被告戊○○與死者黃嘉珍互毆時，其男友即被告壬○○在旁幫忙
      等語乙節，然不僅為被告壬○○所否認，且與證人子○○如後所述係被告甲○○拉扯死者頭髮不符，則究竟是何人與戊○○拉扯死者即有疑義，除此部分外
      ，不影響其餘證詞之真實性。
（二）目擊證人即死者之胞姊子○○於警詢時當面指認，被告甲○○及壬○○二人持
      刀，一支是類似西瓜刀型，但比較短，一支是尖型的水果刀，復於九十一年十
      月十四日向檢察官陳稱：「（問：與死者關係？）她是我妹妹。」、「（問：
      在現場有無看到何人行兇？連等四嫌在場供指認）我看到二位穿白色衣服的『
      湯』及『吳』各持類似西瓜刀及尖的水果刀，對我妹妹行兇，但他們各持何刀
      我無法區別出來，砍幾刀也不知道，當時地點確如照片十六所示，我看到『連
      』在地下室先動手打人。」等語明確（參見九十一年度相字第四八八號相驗卷
      第四十八頁背面、第四十九頁）；又於九十二年四月十七日到院證述：「（
      問：你們兩桌客人發生爭執情形？）我們買單準備要走的時候，他們過來敬酒
      ，用客家話，我們跟他們說我們聽不懂，我們要走，對方就摔杯子，就打起來
      了。」、「（問：在他們來敬酒前，你們兩桌客人有無發生什麼事情？）沒有
      。」、「（問：誰過來敬酒？）庭上較矮的那位（甲○○）。」、「（問：甲○○過來敬酒，講什麼話？）用客家話講，聽不懂。」、「（問：你們打起來
      之前，雙方有無發生爭執？）他們講客家話，我們聽不懂，說要走，他們用國
      語說不給面子。」˙˙˙˙「（問：誰跟誰發生拉扯？）丁○○跟庭上中間較
      胖那個（己○○）。」、「（問：然後呢？）拿酒瓶砸當兵那個（綽號阿炮）
      。」˙˙˙「（問：如何砸的？）往頭上打，後來我就上去了，其他人打成一
      團。」、「（問：你上去之前，看到情形？）他們打成一團，類似扭打。」、
      「（問：後來上去樓上，誰先上去，是否知道？）我、黃嘉珍、丙○○上去，
      對方的女孩子（戊○○）就一直用客家話罵我們，我跟丙○○聽不懂，黃嘉珍
      到苗栗工作較久，聽得懂。戊○○已經先在上面，我們三個才上去，後來他們
      用客家話罵我們，兩個（黃嘉珍、戊○○）互罵，他們兩人就打起來，然後，
      我們這邊的男孩子（寅○○）上來，寅○○看到我們這邊男的都沒有上來，他
      又下去，將被酒瓶砸傷的阿炮帶上來。對方的人有的上來，有的留在下面，最
      後我們其他的人才上來，對方其他人也上來。」、「（問：你們這邊男生上來
      後情形？）全部流血，有的頭部流血，有的眼角流血。」、「（問：對方上來
      你有無看到？）有。」、「（問：對方如何上來？）追上來。」、「（問：對
      方上來後，身體有無特別情況？）大家都是空手。」、「（問：是不是所有的
      人都上來了？）對。」、「（問：庭上三位被告是否都上來了？）對。」、「
      （問：庭上三位被告上來後，又發生什麼事情？）他們又打起來。」、「（問
      ：為什麼打起來？）他們是追上來打。」˙˙˙「（問：打起來後發生什麼事
      情？）打沒有多久，就分開。」、「（問：誰跟誰打？）雙方打一打，就分開
      有一條馬路，我們在斜對面，他們在好酒不賤卡拉ＯＫ店。」、「（問：後來
      發生什麼事情？）戊○○跟甲○○他們一群人講，用國語講那個女的跟那個男
      的打我。」、「（問：戊○○有指誰嗎？）有。指黃嘉珍、阿炮。」、「（問
      ：然後呢？）對方拿刀出來打起來。」、「（問：對方何時將刀子拿出來？）
      戊○○指完不到一分鐘，對方就拿刀子衝過來。」、「（問：對方有誰拿刀子
      ，有無看到？）有。」、「（問：誰拿刀子？）他們三個（庭上三個男被告）
      。」˙˙˙「（問：當天看到的刀，是否如扣案的刀子？提示）對。」、「（
      問：當時距離他們拿刀子多遠？）離甲○○最近。我是在好酒不賤卡拉ＯＫ店
      的對面，距離甲○○不到一公尺，因他們已經衝過來。」、「（問：他們衝過
      來，你站的位置，又發生什麼事情？）他們三個衝過來，我們看到他們拿刀子
      ，我們也開始跑開，我看到甲○○刺向黃嘉珍，黃嘉珍就倒地。」、「（問：
      甲○○如何刺向黃嘉珍？）往前刺。」、「（問：然後呢？）他們衝過來，我
      有看到壬○○、己○○拿刀衝過來，跟誰發生衝突，我不知道，我看到黃嘉珍
      倒地後，就打電話叫救護車。」˙˙˙˙「（提示偵卷第八頁，問：從對方衝
      過來，距離多遠？時間多久被刺？）從好酒不賤那邊衝到忠孝路的停車格。黃
      嘉珍也有跑，本來在馬路中間左右，後來跑到停車格那邊就被刺了。」、「（
      問：警員後來到現場處理，離你打電話多久？）三分鐘。」、「（問：除了看
      到黃嘉珍被刺一刀外，有無其他人對他行兇？）沒有注意到，當時很暗。」、
      「（問：你看到你妹妹的傷勢如何？）頸部、手臂、胸部、腳上有咬痕。」˙
      ˙˙˙「（問：在警局北苗派出所你說，經我在派出所當面指認，只有二人拿
      刀子？）我有跟警察講，我不敢確定中間（己○○）那個是否有拿菜刀。」、
      「（問：警察沒有照你的意思作筆錄？）應該是，當時也很累，所寫的筆錄我
      沒有看得很清楚。」、「（問：能確定己○○是拿什麼刀？）拿水果刀。」˙
      ˙˙˙「（提示扣案菜刀，問：你看到的己○○是拿該菜刀？）是，類似。」
      ˙˙˙˙「（問：在黃嘉珍被刺的時候，你有看到己○○去刺黃嘉珍？）沒有
      。」˙˙˙˙「（問：樓下有衝突時，你們女生先上樓？）他們打有一下子，
      我們就上去。」、「（問：在樓下打架都是男生，沒有女生參加？）對。」、
      「（問：被告三人在樓下有無打你們女生？）沒有。」˙˙˙˙「（問：你們
      上來後，你說戊○○已經在上面？）對。」、「（問：你說戊○○跟黃嘉珍在
      互罵，你們在做什麼？）把他們拉開。」、「（問：寅○○先上來，再帶阿炮
      上來？）是。」˙˙˙「（問：第一次打架，在哪個位置？）有的在走廊、有
      的在大馬路。」、「那時候我們已經開始在跑了。」、「（問：那時你們已經
      跑到路中央？）對。」、「（問：打多久，雙方才退開？）十分鐘。」、「（
      問：退開距離？騎樓地。」、「（問：那時戊○○馬上出來指誰？）對。」、
      「（問：其他被告做什麼？）衝出來。」、「（問：戊○○指證完，他們就衝
      出來？）大概隔一分鐘就衝出來。」˙˙˙˙「（問：衝向黃嘉珍的是哪一位
      ？）甲○○。」、「（問：壬○○拿何刀？）水果刀。」、「（問：你看到他
      拿水果刀，是在什麼時候？）黃嘉珍被刺之前。」、「（問：何時看到壬○○
      拿到水果刀？）第二次衝出來。」、「（問：是否戊○○指證他們打他，被告
      三人衝出來的時候？）是。」、「（問：之前有無看到？）沒有。」、「（問
      ：你妹妹腳上有咬痕，如何造成？）是甲○○抓我妹妹的頭髮，我妹妹抓戊○○的頭髮，戊○○就咬我妹妹的腳。」、「（問：咬的時間、地點？）起先我
      們已經有扭打。」、「（問：那時被告的男生出來了嗎？）還沒。」、「（問
      ：扭打的地方？）停車場對面。」、「（問：扭打時有哪些人？）連女的有四
      個。」、「（問：在停車場時，四個都在？）只有戊○○、甲○○。」、「（
      問：刺你妹妹的人是否也是抓頭髮的人？）是。」、「（問：抓頭髮的人，是
      用哪把刀子？）不記得。」、「（問：庭上的三把刀，是哪一把刀？）雕刻刀
      。」、「（問：請指認，抓頭髮是被告三人中何人？）最左邊那個（甲○○）
      。」˙˙˙「（問：你於偵訊、警訊中所言，是否實在？）實在。」˙˙˙˙
      「（問：先咬再刺？或是先刺再咬？）先咬後刺。咬完已經分開了，是後來戊○○跟他們講說那個男的女的打我，講完後，他們三個就拿刀衝出來。甲○○
      衝向我妹妹，壬○○亦是衝向我們這邊，甲○○、壬○○離我最近，我看得最
      清楚，我只看到甲○○有刺向我妹妹，我妹妹就倒地。」、「（問：甲○○如
      何刺？）我只看到他刺到胸部。」、「（問：當時壬○○在作什麼？）我不是
      很清楚，我沒有注意到。」˙˙˙˙「（問：在拉扯時，有哪些人？）甲○○
      、戊○○、我妹妹黃嘉珍。」˙˙˙˙「（問：你妹妹有無對甲○○反抗？）
      沒有，只有對戊○○反抗。甲○○抓我妹妹的頭髮，我妹妹抓戊○○的頭髮，
      戊○○就咬我妹妹的腳。」、「（問：那時戊○○就咬你妹妹的腳？）我看到
      時，已經咬。」、「（問：戊○○對你妹妹怎麼樣？）咬他的腳。」、「（問
      ：你所謂的反抗，就是抓他的頭髮？）對。」、「（問：第一次扭打地點？）
      算馬路旁邊。」、「（問：第二次扭打地點？）有的在斜對面停車場，有的在
      馬路中間。」、「（問：你看到第二次扭打，分成幾堆？）有的是一對一，有
      的是二對一，都散開了。」、「（問：甲○○抓你妹妹的頭髮，你在旁邊？）
      對。」、「（問：有無看到甲○○拿刀子？）這時候還沒有拿刀子。」、「（
      問：你把他們分開後，其他的人已經衝過來？）他們有點分開，戊○○跟他們
      說那個男的、女的打我，他們就拿刀出來。」、「（問：你看到當時出來的有
      幾個？）他們三個是先衝出來。」˙˙˙˙˙「只有他們三個有拿刀子。」、
      「（問：三個拿刀子的人，有幾個衝向妳妹妹？）只有甲○○。」、「（問：
      當時他是右手拿刀還是左手？）右手。」、「（問：你看到的是正刺還是反刺
      ？）用右手正刺。」、「（問：你剛說，戊○○對他們說，對方那個男的、女
      的打我，他們就拿刀衝出來，戊○○講時，他們有無拿刀？）那時候還沒有看
      到刀，隔一分鐘，他們衝出來就有拿刀。」、「（問：他們拿刀衝出來，是指
      庭上三位男被告？）是。」等語明確（參見本院九十二年四月十七日訊問筆錄
      第五十九頁至第八十九頁、第九十二頁至第九十九頁）。證人子○○既親眼目
      睹被告戊○○咬其胞妹黃嘉珍大腿，後來被告甲○○、壬○○、己○○均有持
      刀衝出，其中被告甲○○持刀正面刺向其妹黃嘉珍，足見死者黃嘉珍致命一刀
      ，應係被告甲○○所為。至證人子○○雖向本院表示：被告壬○○有無持刀對
      其妹行兇已不清楚等語，然被告壬○○有持刀對死者黃嘉珍行兇，確經證人子
      ○○於檢察官偵查中指認甚明，顯然證人子○○對被告壬○○有無持刀對其胞
      妹行兇無法指認之原因，應係時間相隔已久，記憶不清所致，自難苛責證人子
      ○○。
（三）被害人寅○○於九十一年十月十四日向檢察官指稱：「（問：案發時見何人行
      兇？現場己○○等四嫌供指認）我確實有如警訊所稱指證之『連』等人持刀之
      情形，且如我劃的附圖(2)所示之刀為吳、連二人所持，他們拿的刀外觀很相似
      ，湯所持的刀是反推，外觀無法明確指出，是尖尖的。」、「（問：連等三人
      之穿著？）『連』是穿暗紅色的Ｔ恤，『吳』為白色緊身Ｔ恤，『湯』也是穿
      白色緊身Ｔ恤。」、「（問：當時有無看到黃嘉珍被砍的部分？）當時是壬○○及甲○○圍著黃嘉珍，至於何人下手我無法判斷。」、「（問：你受傷部位
      ？）我要告己○○在ＫＴＶ內打我左眼部，壬○○是在停車場打我，我都要告
      他們。」等語明確（參見九十一年度相字第四八八號相驗卷第四十八頁）。復
      於九十二年四月十七日以證人身分到院證述：「（問：當天你們這桌的客人，
      為何會跟被告那桌的人發生衝突？）那天我們要走，他們過來敬酒，說我們不
      給他們面子，他們就把酒杯丟到桌上，較胖的那個（己○○）打我一拳，我說
      你打我，我也一樣要走。」、「（問：後來發生什麼事情？）己○○拿大的啤
      酒杯打庚○○的頭部，後來雙方就打起來。」、「（問：在第一現場【指卡拉
      ＯＫ地下室】雙方如何打？）亂打。」、「（問：誰跟誰？）我跟壬○○打，
      丁○○被好幾個男的壓在角落，我跟庚○○說快點走，我給他拉出去，那時庚○○頭部都是血。」、「（問：你被拉出去之後，你們雙方如何出去？）我用
      跑的出去，乙○○已經跟女孩子先走。我上去後，就打電話報警。」、「（問
      ：在何處報警？）出門用手機報警。」、「（問：後來碰到什麼事情？）他們
      追上來，又開始打，在停車場那邊打。」、「（問：在停車場誰跟誰打？）我
      跟胖的打，後來有人調解停了，之後又有兩個拿刀子過來。」、「（問：兩個
      拿刀子，是從哪邊拿出來？）地下室跑上來。」、「（問：這兩個人跑上來後
      發生什麼事情？）雙方就開始打。」、「（問：哪二個拿刀子上來？）比較瘦
      的那二個（甲○○、壬○○）。」、「（問：當時已經喊停，為何那二個人還
      要下去拿刀子？）因為女生起爭執，所以他就下去拿刀。」、「（問：女孩子
      起爭執，何原因？）死者跟戊○○起爭執，拉頭髮。」、「（問：拿刀子上來
      後，你跟誰打？）壬○○，己○○也有。」、「（問：己○○如何跟你打？）
      拿刀追我。」、「（問：壬○○跟己○○拿什麼刀子？提示扣案刀子）一個菜
      刀，一個水果刀。」、「（問：誰拿菜刀，誰拿水果刀？）無法確定。」、「
      （問：分別在何處？）停車場。壬○○先劃到我的右眉角，後被己○○追。」
      、「（問：壬○○如何劃到你的右邊？）左手反手拿刀，從我臉上劃過，我一
      閃就被劃到。」、「（問：你被劃到之後呢？）我往後退，跑給壬○○追。」
      、「（問：為什麼之前講是己○○追你？）己○○是後來也有追我。」、「（
      問：所以己○○、壬○○都有追你？）是。」、「（問：時間點？）壬○○劃
      到我之後，去追我，追了十幾步，停下來，回頭回去，他追誰我沒有看到。」
      、「（問：己○○何時追你？）我又走回來，己○○拿刀對著我，說要砍，我
      就退後。」、「（問：己○○拿刀對著你，有作砍的動作？）有拿刀子比著我
      ，我退幾步之後，己○○沒有追過來。」、「（問：之後呢？）後來就看到死
      者倒下去。」、「（問：死者如何倒下去？）半倒。」、「（問：有無看到死
      者倒下去？）有。」、「（問：你距離死者多遠？）十幾公尺。」、「（問：
      死者為何倒下去？）不知道，我看到倒下去，看到壬○○、甲○○在死者旁邊
      。」、「（問：有無看到壬○○、甲○○做什麼事情？）沒有。」、「（問：
      本件證人丙○○有被刺一刀，有無看到？）沒有。」、「（問：你看到死者倒
      下去，做何事？）警察剛來，他們就跑散了。」˙˙˙˙「（問：在第一現場
      【指卡拉ＯＫ地下室】有刀子出現嗎？）我沒有看到。」、「（問：你也沒有
      被刀子砍到？）沒有。」、「（問：在第一現場有無看到你的同夥被刀子砍到
      ？）沒有。」、「（問：第二現場【指一樓樓梯口】大家說不打了，有無刀子
      出現？）沒有。」˙˙˙˙「（問：己○○除了拿刀作勢比著你外，有無拿刀
      子傷到你？）沒有。」、「（問：你提供的傷單，是省苗醫院的傷單，是何時
      ，何人，怎麼樣傷到你？）壬○○劃過來，我閃的時候發生的，沒有閃就很嚴
      重了。」、「（問：從地下室上來時，看到什麼？）女孩子在拉扯，在門口。
      」、「（問：當時有哪些女孩子？）死者、戊○○。」、「（問：有無別人？
      ）沒有看到。」、「（問：他們拉扯多久？）打完還在拉。」、「（問：有幾
      個你的朋友上來？我跟庚○○，乙○○已經在上面。」、「（問：有無拉開他
      們？）沒有，是乙○○拉的。」、「（問：分開後呢？）他們三個（庭上三位
      祥、黃嘉珍、丙○○。」、「（問：有誰被他們追到？）不知道。」、「（問
      ：從你上來後，到調停，有無被人壓著打？）沒有。」、「（問：庚○○呢？
      ）有，在停車場靠近馬路的交接處被己○○打。」、「（問：你就過去拉？）
      對。」、「（問：那時只有己○○一個人打？）對。」、「（問：有看到壬○○？）沒有。」、「（問：如何知道他們三個追你們五個？）三個出來，誰追
      誰我沒有看到。」˙˙˙˙「（問：死者倒地時，壬○○面對你，或背對你？
      ）斜對著我。」、「（問：他面對誰？）前面沒有人。」、「（問：有無面對
      死者？）他在死者的後面。」、「（問：死者跟壬○○距離？）一步這樣。」
      、「（問：甲○○呢？）一樣。」、「（問：有無看到誰刺殺死者？）沒有看
      到。」、「（問：你看到時，人已經倒地？）是。」、「（問：你有看到丙○○如何受傷的？）沒有。」、「（問：壬○○、甲○○站在死者旁邊，那時死
      者已經倒地，丙○○已經中刀了？）是，我不確定他是何時中刀。」、「（問
      ：也不知道他們何人先後中刀？）對。」˙˙˙「（問：於警訊時說，己○○
      右手拿一把外形像西瓜刀的小型水果刀，甲○○右手拿一把水果刀，是否這樣
      ？）對。」等語明確（參見本院九十二年四月十七日訊問筆錄第一七一頁至第
      一八九頁、第一九一頁至第一九五頁）。按被害人寅○○先在卡拉ＯＫ店地下
      室內，遭被告己○○毆打臉部外，後來在馬路及停車場附近，遭被告壬○○持
      刀劃傷右眉角後，又遭被告己○○持刀追逐，最後看到被告壬○○及被告甲○○持刀站在死者黃嘉珍旁邊，只有一步距離，死者黃嘉珍則倒在被告壬○○、
      甲○○旁邊，顯然死者黃嘉珍應係遭被告壬○○、甲○○圍攻，始倒地不起。
（四）被害人乙○○於九十一年十月十四日向檢察官指稱：「我祇看見身穿白色Ｔ恤
      的二人各持一支刀，一支如我劃的附圖，另一支夜深無法辨認，˙˙˙，至於
      砍黃嘉珍之人祇能確定是穿白色Ｔ恤，當時我距她約三十公尺，該女確倒如照
      片十六所示處，我也有受傷，我要告他們傷害。」等語明確（參見九十一年度
      相字第四八八號相驗卷第四十七頁背面）。復於九十二年四月十七日以證人身
      分到院證述：「（問：你們這邊的人如何與被告那邊的人發生衝突？）當時要
      走的時候，對方就過來，約有六、七人，要跟我們喝，我們說要走，他們說不
      給面子，就摔酒杯，對方先動手。」、「（問：動手後，你們做什麼事情？）
      我朋友叫我把三位女生帶走。」、「（問：在地下室有無打架？）那時我沒有
      動手，先帶女生上去，後來女生跟女生打架。」、「（問：何人跟何人打架？
      ）死者跟戊○○。」、「（問：何地方？）樓梯口。」、「（問：他們打架，
      你人在哪裡？）我把把三個女生帶走，離店五十公尺，我又跑回去，他們已經
      上來了。」、「（問：到門口時，誰已經上來了？）小顏、庚○○已經上來。
      」、「（問：誰沒有上來？）丁○○。」、「（問：對方的人那時在哪裡？）
      樓梯口那邊。」、「（問：在樓梯口發生什麼事情？）有在打，沒有看到動刀
      。」、「（問：後來呢？）本來沒有要打，後來有二個穿白色衣服的人從地下
      室上來拿刀。」、「（問：哪二個拿刀？）暗暗的，我只有看到穿白色Ｔ恤的
      人手上有拿刀。」、「（問：有無辦法確定是誰？）沒有看到臉。」、「（問
      ：看到他們二人拿刀上來，又發生什麼事情？）二個追我。」、「（問：現在
      可以知道哪二個追你？）可以。」˙˙˙「（問：庭上三位男被告，可以確定
      是誰？）壬○○。」、「（問：另外一個是否被告？）當時被追，無法確定。
      」、「（問：被追到何處？）出店門口右手邊到涼亭，約五、六十公尺。後來
      追不到，我就跑回來，看到死者已經倒下。」、「（問：有無看到是誰刺的？
      ）沒有。」、「（問：你身體有無受傷？）手。」、「（問：如何受傷？）被
      刀子劃到。」、「（問：何時被刀子劃到？）我把女生帶走，回來，看到寅○○被三個人打，那時還沒有拿刀，我就跟他們打在一起，打一打，被尖尖的東
      西劃到。」、「（問：是被何人劃到的？）是一個胖胖的，中間那個（己○○
      ）。」、「（問：己○○拿什麼刀子？）什麼刀子我沒有看到。」、「（問：
      被劃到後呢？）打一打後，我手已經受傷，約十分鐘，另一個朋友丁○○跑上
      來，那時一直打起來，對方說不要再打，後來穿白色衣服那個從後面衝過來，
      那時又開始打，打一打後才被人追。」、「（問：這時白色衣服衝過來，三個
      ？）是。」˙˙˙˙「（問：分開後，你就把他們帶到統一超商？）是。」、
      「（問：你手受傷，警察有無讓你指認是被告何人？）有。」、「（問：當時
      是被告四人在你面前，指認不出哪位？）是。」、「（問：為什麼當時無法指
      認，為何現在可以指認？）事後我去警局，我跟我朋友聊，我朋友說被一個「
      漢草」（體格很好的人）很好劃傷。」˙˙˙˙「（問：第一現場發生衝突時
      ，被告有無亮刀？）我沒有看到。」、「（問：你有無被被告己○○拿刀砍到
      ？）第一現場沒有，第二現場才有。」、「（問：第二現場己○○拿刀砍你？
      ）我拉我朋友時，被劃到。」、「（問：你確定一路追你的人是兩個穿白色衣
      服的人？）確定。」、「（問：中間有無衝突？）沒有。」˙˙˙「（問：你
      所看到的水果刀，是哪一種？）小支的西瓜刀、雕刻刀。」、「（提示扣案水
      果刀、雕刻刀，問：是否指該刀？）是。」、「（提示九十一年度偵字第四一
      ＯＯ號卷第一三二頁，問：是否該涼亭？）是。就是照片那個收費亭。」˙˙
      ˙˙「（問：是否可以確定一路上都是兩個人在追你？）從頭到尾都是二個。
      」等語明確（參見本院九十二年四月十七日訊問筆錄第一五二頁至第一六七頁
      、第一六九頁）。從被害人乙○○上開證詞以觀，顯然被告壬○○有持刀從卡
      拉ＯＫ樓梯口追逐證人乙○○約五、六十公尺，一直到收費亭因追不到才罷手
      ，另證人乙○○手指之受傷，係遭被告己○○持刀所劃傷無訛。
（五）被害人丁○○於警詢時已明確指認被告甲○○、己○○及壬○○三人均有拿刀
      子，且其中胖胖之被告己○○有拿刀砍伊方之人等語屬實。復於九十一年十月
      十四日向檢察官指稱：伊要告己○○傷害，己○○砍伊手臂等語明確（參見九
      十一年度相字第四八八號相驗卷第四十九頁背面）。又於九十二年四月十七日
      以證人身分到院證述：「（問：本件在卡拉ＯＫ店，你們發生衝突，為什麼發
      生衝突？）起初我先跟對方敬酒，敬完酒回去，我們買單要走，他們過來敬酒
      ，我們說不要喝了，要走，他們說不喝，不給他們面子，就有一個人拿一個高
      梁酒杯往桌上砸下去，寅○○被對方打一拳，他說沒關係，我們要走了，寅○○沒有還手，他們其中一人拿一酒瓶朝庚○○頭部丟過去，那時我們就打起來
      。」、「（問：雙方如何打？）他們拿酒瓶丟過去，我把對方撥開，我被四、
      五人壓在牆角那邊，打到最後，寅○○過來拉我，我抱著頭，他們一直猛打，
      我就不動，他們跑到外面，我就起來問珍姐逃生口，珍姐告訴我趕快跑，不然
      他們會下來。」、「（問：從何地方出去？）原來進來的樓梯出去。」、「（
      問：出去之後呢？）我第一眼看到我朋友庚○○被一個男的打，不記得男的是
      誰，寅○○過去拉開，叫大家不要打，大家就沒有動作了。」、「（問：誰叫
      大家不要打？）寅○○。」、「（問：喊了之後？）大家就分開了。」、「（
      問：雙方位置？）不太清楚。那邊有停車場，雙方站兩邊。」、「（問：後來
      呢？）過了幾分鐘，對方又拿刀子朝我們追過來。」、「（問：幾人拿刀子？
      ）沒什麼印象。」、「（問：拿什麼樣的刀子？）我之前在地下室時，是被水
      果刀砍。」、「（問：有人拿刀上來，是拿什麼樣刀子？）我只看到一個人拿
      水果刀。」、「（問：誰拿的？）坐中間那個（己○○）。」、「（問：為什
      麼對己○○拿水果刀有印象？）因我在地下室被水果刀砍傷。」、「（問：何
      時被己○○拿水果刀砍傷？）從我推開他們後，他們四、五個人衝過來，己○○有拿水果刀向我手臂揮，那時我就倒下，抱著頭。」、「（問：於警局說，
      有看到其他兩個被告拿刀子，是否這樣？）好像是最旁邊那個（甲○○）有拿
      雕刻刀。」˙˙˙「（問：為什麼會有甲○○拿雕刻刀的印象？）我喊停，站
      在兩邊，他們三個追過來，我有看到胖胖的（己○○）有拿水果刀，有印象甲○○拿雕刻刀。」、「（問：壬○○拿何刀？）不記得。」、「（問：你看到
      他們拿刀子出來，後來發生什麼事情？）追著我們過來。」、「（問：誰追誰
      ？）大家都一陣亂跑。」、「（問：你跑到哪裡？）我是往門口出來左邊跑。
      」、「（問：誰追你？）我沒有看後面。」、「（問：跑多遠？）差不多一百
      公尺。」、「（問：跑過去，沿路都有人追你？）我跑過去警察就來了。」、
      「（問：跑過去，有無停下來？）有停下來，警察就來。」、「（問：從停下
      來到警察來多久？）一會兒。」、「（問：從停下來到警察來之前，有無回到
      卡拉ＯＫ店門口？）沒有。」、「（問：何時回去門口？）警察全部在門口那
      邊。」、「（問：走回去看到什麼事情？）死者躺在停車場那邊。」、「（問
      ：有無看到丙○○？）沒有。」、「（問：後來發生什麼事情？）死者被抬上
      救護車，我跟寅○○就跟警察到地下室找東西。」˙˙˙˙「（問：省立醫院
      傷單，這些傷是何時受到的傷？）地下室。」、「（問：全部的傷都在地下室
      受傷的？）是。」、「（問：你看刀子出現，是在何處？）第一現場【指卡拉
      ＯＫ地下室】。」、「（問：第一現場就有人拿刀砍你？）是。」、「（問：
      第二現場【指卡拉ＯＫ樓梯口】、第三現場【指馬路及停車場】有無被人砍？
      ）沒有。」、「（問：你被砍時，你的同伴有無被砍？）不知道。」˙˙˙「
      （問：你們先結帳，才發生衝突？）是。」˙˙˙「（問：在地下室看到持刀
      的人就是己○○？）是。」、「（問：在地下室是不是都是男生在打架？）是
      。」˙˙˙「（問：於偵卷第三十八頁背面，有指出二人拿什麼刀，於相驗卷
      第四十九頁所述，與剛檢察官問的，三個說法都不一樣，你是人無法確定，還
      是刀子無法確定？）不曉得他們什麼名字。」˙˙˙˙「（問：可以指認他們
      三人拿何刀？）己○○。」、「（問：相驗卷第四十九頁，「湯」持尖的雕水
      果刀，湯是誰？）指庭上的甲○○。」、「（問：『吳』及『連』分持西瓜刀
      ，『吳』指誰？）是庭上的壬○○。」、「（問：有人調停，你們分站兩邊，
      站在何兩邊？）停車場那邊。」、「（問：中間有什麼？）沒什麼。」、「（
      問：後面有人拿刀子衝出來，從哪邊出來？請標示。）在停車場分站二邊。」
      、「（問：調停後，就有三個人衝過來？）是。」、「（問：是否知道他們為
      什麼衝過來？）不知道。」、「（問：站在你們那邊的有哪些人？）寅○○、
      乙○○、我。」、「（問：他們追過來後呢？）往７─１１方向跑。」、「（
      問：你剛跟檢察官說，是往左手邊跑，跟現在說的不一樣？）我是面對好酒不
      賤的左手邊７─１１方向跑。」、「（問：上來之後你有看到庚○○被打？）
      有。」、「（問：在哪邊看到？）門口。」、「（問：誰打他？）己○○。」
      、「（問：只有己○○一人。）對。」、「（問：調停後，跑給三個人追，直
      到警察來，才回到好酒不賤門口？）對。」、「（問：對方誰先過來敬酒？）
      他們三個都有過來。」˙˙˙˙「（問：於偵訊時說確定是『湯』，為何跟現
      在講的不一樣？）當時『湯』是誰，不知道名字。」、「（問：第二次警察問
      你時，有讓你指認被告？）有。」、「（問：當時如何給你指認？）他們本人
      都有在場。」、「（問：第二次警察問你，看到一男子持西瓜刀，是這樣陳述
      嗎？二次都有給你指認，為何跟今天講的不一樣，哪次是對的？）今天講的是
      對的。」等語明確（參見本院九十二年四月十七日訊問筆錄第二二一頁至第二
      三０頁、第二三四頁至第二四四頁、第二四六頁至第二四七頁）。從被害人丁○○上開證詞以觀，顯然被害人丁○○係在地下室逗留時遭被告己○○持刀所
      傷。
（六）被害人庚○○於九十二年四月十七日以證人身分到院證述：「（問：在本件案
      發卡拉ＯＫ店，你們發生衝突原因？）有人跟我們敬酒，我買單完了，要走，
      他們說不給他們面子，就起衝突，他們就動手。」、「（問：起衝突情形？）
      好像是拿酒瓶或杯子打桌子。」、「（問：還有哪些情形？）打一打，我們這
      邊打輸了，好像有一個人拿酒瓶還是刀子打我頭，從我背後打。」、「（問：
      誰打你的？）不知道。」˙˙˙「有一個人好像拿酒瓶或刀子打我頭部，我朋
      友寅○○叫我快跑，那時我人已經被他們打到，頭昏不清楚。」、「（問：頭
      被打到後，呈現何狀況？）整臉都是血。」、「（問：後來有無離開地下室？
      ）是寅○○拉我出去的。」、「（問：出去後發生什麼事情？）出去後就不知
      道了。」˙˙˙˙˙「（問：那個人拿酒瓶或刀子打你，從你何處打？）從後
      面打我，打到前額。」、「（問：你的傷單是上額裂傷，怎麼從後面？）拿酒
      瓶打，打到就碎掉了。」、「（問：何時醒來？）警察來。」、「（問：如何
      爬樓梯？）寅○○拉我出去。」、「（問：寅○○拉你，你可以走樓梯？）可
      以。」˙˙˙˙「（問：你左肩受傷，何傷？）跌倒受傷。」等語明確（參見
      本院九十二年四月十七日訊問筆錄第二０七頁至第二一０頁、第二一二頁至第
      二一五頁）。被害人庚○○雖不知何人持酒瓶朝其頭部砸下，然經被告甲○○
      當庭供承是我拿酒瓶砸他的等語，足見被告庚○○之傷勢是被告甲○○所為，
      且行兇之工具係酒瓶而非刀械。
（七）本案被告行兇時所用之刀械，其中雕刻刀（即起訴書所稱之牛肉刀）、水果刀
      （即起訴書所稱小西瓜刀）各一把雖未扣案，然經警方提供相同型式之刀械二
      把，供證人即好酒不賤卡拉ＯＫ店經理丑○○檢視後，確認不見之水果刀及雕
      刻刀外觀，與警方所提供之二把刀械的確一模一樣。而證人丑○○於九十二年
      四月十七日到院證述：「（問：九十一年四月三日晚上你們店裡有人打架，是
      否記得？）記得。」、「（問：後來警察去調查時，你說你們吧台刀械不見了
      ，是否這樣？）警察來詢問，我去尋找，才發現刀子不見了。」、「（問：不
      見的二支，是哪二支？）西瓜刀、雕刻刀。」、「（問：西瓜刀做何用？）切
      西瓜、芭樂等。」、「（問：雕刻刀做何用？）像柳丁、西瓜皮雕刻花型之類
      。」、「（問：本件後來有扣到一把菜刀，是否知道？）知道。菜刀在沙發椅
      上辛○○撿到的，然後他拿給我，我收起來。」、「（問：看到菜刀時，是何
      情形？）跟本來的一樣。」、「（問：你的吧台還有何刀械不見了？）沒有。
      」˙˙˙˙「（問：後來警方有詢問你關於刀械的情況？）有。」、「（問：
      後來是否有經過你的描述，找到類似的刀械？）是。」、「（問：買回來的刀
      械，與你們遺失的刀械有何不一樣？）沒有不一樣。」、「（問：本件扣案的
      菜刀，是否當天在沙發上發現的？提示）是。」、「（問：如何稱呼該刀械？
      ）菜刀。」、「（提示本件扣案的小西瓜刀，問：是否跟你們店裡使用的刀子
      是一樣的？）是。」、「（問：如何稱呼？）水果刀。」、「（提示本件起訴
      書所載扣案的牛肉刀，問：刀子是否跟你們店裡使用的一樣？）一樣。」、「
      （問：如何稱呼？）雕刻刀。」˙˙˙˙「（問：那天有無看到衝突的情形？
      ）一開始有看到，我去問他們，他  們說誤會一場，沒有關係，後來店裡面客
      人客滿，很忙，他們雙方都說珍姐你去忙。」、「（問：是什麼口角？）大概
      有聽到喝酒敬酒的事，詳細情形我不知道。」、「（問：後來你去忙嗎？）對
      。」、「（問：多久沒有發生衝突？）我帶客人到包廂，就聽到發生衝突。」
      、「（問：你聽到什麼？）兩方面的吵架聲。」、「（問：怎麼樣的吵架聲？
      ）對罵，大小聲，因音響很大聲，無法聽到內容。」、「（問：然後呢？）我
      跑到櫃台，打電話給老闆，說有衝突。」、「（問：跑到櫃台，看到雙方做什
      麼？）雙方在推擠，女孩子全部到樓梯口。」、「（問：後來？）女孩子、客
      人全部跑，我蹲下打電話給老闆，就一直蹲在那邊。」、「（問：你在櫃台時
      ，有無看到或聽到有人進檯台？）因為緊張，沒有很記得。」˙˙˙˙「（問
      ：打完電話還在吵？）對。」˙˙˙「（問：平常工作時，有何刀械會放在吧
      台？）水槽、還有靠牆壁的籃上。」、「（問：假如我現在是站在吧台，是否
      可以拿得到刀子？）不能，要進去。」、「（問：客人如果站在吧台外面，是
      否可以拿得到刀子？）要凳著椅子。」、「（問：你打電話時，辛○○在哪裡
      ？）吧台。」、「（問：你打電話時，印象中，有無人進來櫃台拿刀子？）沒
      辦法注意到。」、「（問：打完跑到樓上，後來有人下來嗎？）那時有一穿綠
      色衣服男子從樓梯口下來，耳朵流血，問我有無逃生口。」˙˙˙「（問：被
      告壬○○有無去結帳？）雙方都有去結帳，結帳後才發生衝突。」等語明確（
      參見本院九十二年四月十七日訊問筆錄第八頁至第十三頁、第三十七頁至第四
      十四頁、第五十八頁）。另證人即該店服務生辛○○於九十二年四月十七日亦
      到院證述：「（問：有無看過扣案的菜刀？）我看過，是我撿到的。」、「（
      問：看到它的位置在哪裡？）吧台對面左邊。」、「（問：該菜刀本來在何處
      ？）吧台。」、「（問：看到它時，何狀況？）放在沙發上好好的。」、「（
      問：看到之後呢？）那時我們在打掃，我就把它拿到水槽。」、「（問：水槽
      何情形？）我記不起來。」、「（問：水槽裡面有無水？）不知道。」、「（
      問：後來呢？）後來就打掃。」、「（問：該菜刀後續的情形是否知道？）不
      知道。」、「（問：本件扣案的水果刀，有無在吧台看過？）我不是用那把切
      水果，我是用雕刻刀切的。」、「（提示，問：在吧台看到的雕刻刀，是否跟
      該把一樣？）對。」、「（提示，問：有無在吧台看過那水果刀？）不記得。
      因為我們有很多刀子混在一起。」˙˙˙˙「（問：本件雙方發生衝突時，你
      在哪邊？）一開始我在吧台外面拿單子。」、「（問：看到什麼情形？）先打
      起來。」˙˙˙˙「（問：你看到怎麼樣的打起來？）兩方的人都在一起，推
      來推去。」、「（問：有聽到什麼？）聽不清楚他們在講什麼，他們的聲音比
      音樂小。」、「（問：後來？）客人進包廂，我不會開冷氣，我叫珍姐去開冷
      氣，我進櫃台，他們沒有爭吵，珍姐就出來了，珍姐就到櫃台打電話，他蹲下
      去，我就跟著蹲下去。」、「（問：後來呢？蹲下後，聽到什麼聲音？）聽到
      電風扇倒下的聲音，聽到乒乒碰碰的聲音。」、「（問：在櫃台裡面多久？）
      蠻久。」、「（問：在櫃台裡面，有無看到其他人進去？）沒有注意。」、「
      （問：為什麼沒有注意？）很恐怖。」、「（問：後來聽到沒聲音後，又發生
      何事？）我跟珍姐站起來，看到沒有人就走出去，走出去就嚇到。看到吧台外
      面地上都是血。我就進去廁所拿拖把拖地、收拾東西。」、「（問：你去拖地
      收拾東西之前，大廳呈現何情況？）地上都是血，桌子都是歪的，其他我不太
      記得。」、「（問：你在打掃時，後來有無人進來？）有一男生下來都是血。
      」˙˙˙˙「（問：雙方衝突時，你人都在吧台裡面嗎？）對。」等語明確（
      參見本院九十二年四月十七日訊問筆錄第十六頁至第二十頁、第四十四頁至第
      四十八頁、第五十頁）。按證人丑○○既證稱放置在該店櫃檯洗滌處水槽內之
      刀械，除菜刀一把找到外，其餘水果刀及雕刻刀各一把均不翼而飛，證人辛○○證稱扣案之菜刀一把，係其於命案發生後在店內打掃時，在沙發上發現的，
      則被告壬○○供稱：伊有至櫃檯拿三把刀，其中二把刀交給甲○○、己○○等
      語，被告己○○供稱：伊有從壬○○手中接過一把水果刀等語，及證人子○○
      與被害人丙○○等證稱：被告甲○○等男子有持刀砍人等語，均係實情。又被
      告壬○○既供稱命案發生後，有與其女友戊○○回到卡拉ＯＫ店地下室，再從
      後面之逃生門躲到該棟大樓之頂樓等語，顯然證人辛○○在沙發上發現之菜刀
      一把，應係被告壬○○順手丟棄之兇刀無訛，至該把菜刀後來被服務生辛○○
      拿到櫃檯內之水槽清洗，則兇刀上之指紋、血跡應早被清洗乾淨，自無法再加
      以採證。
（八）被害人黃嘉珍被刺身亡，業經臺灣苗栗地方法院檢察署檢察官督同法醫師相驗
      屬實，製有勘驗筆錄、解剖筆錄、相驗屍體證明書等在卷足憑。而死者黃嘉珍
      之屍體經法醫師依屍體外表檢查、創傷檢查、解剖內部檢查及解剖發現：「（
      一）左胸部銳器刺創，此創傷為致命傷，推估致傷物為輕型刀器。創口一˙七
      乘一公分，深度約十一˙二公分。貫穿右心室尖部、肝臟左葉、食道末端、胸
      主動脈，刺入並止於第十二胸椎椎體。左側血胸一千毫升，右側血胸六百毫升
      ，心包膜囊少量積血，縱隔腔後壁及軟組織廣泛出血。（二）右鎖骨部銳氣刺
      創，創口二˙四乘一公分，深度約八公分，未傷要害，推估致傷物為中型刀器
      。（三）左上臂部銳器切創，創口三˙五乘一˙五公分，未傷及重要血管。（
      四）左後頸部銳器刺創，創口三˙四乘一˙一公分，深度約八公分，未傷及要
      害，推估致傷物為中型刀器。（五）右大腿外側咬痕四乘二˙三公分。鑑定結
      果：一、死亡原因：（一）兩側多量血胸。（二）心臟刺創。（三）左胸部銳
      器刺創。二、死亡方式（自他為之判定）：他殺。」有法務部法醫研究所（九
      一）法醫所醫鑑字第一五０六號鑑定書乙件在卷足憑。又本院為進一步瞭解死
      者黃嘉珍遇害時曾遭受何種刀械圍殺，乃向法務部法醫研究所查詢，經該研究
      所原鑑定人員研判意見如下：「（一）死者黃嘉珍是為送鑑定刀械中哪種刀械
      所殺傷部分：左胸部銳器刺創研判為「雕刻刀」所致。右鎖骨部及左後頸部銳
      器刺創研判為「雕刻刀」或「水果刀」所致。左上臂部銳器切創研判為「雕刻
      刀」、「水果刀」或「菜刀」所致。（二）死者身上之傷痕中，有哪些刀傷是
      行兇者使用左手或右手所造成部分：左胸部及左後頸部銳器刺創研判為右手致
      傷，左上臂部銳器切創研判為左手致傷，右鎖骨部銳器刺創不能研判。（三）
      死者傷痕中，有哪些刀傷是遭正面刺傷或反面刺傷造成部分：左胸部、右鎖骨
      部及左上臂部銳器創為正面致傷，左後頸部銳器創為背面致傷。」此亦有該研
      究所九十二年五月三十日法醫理字第０九二０００一六０二號函乙紙在卷足參
      。如前所述，被告甲○○係手持雕刻刀，被告壬○○係手持菜刀，且被告壬○○亦自承慣用左手，足見上開鑑定報告所述死者黃嘉珍左胸部銳器刺創，應當
      係被告甲○○所為，死者黃嘉珍左上臂銳器切創，則係被告壬○○所為，本院
      參以被告壬○○供承有持菜刀劃傷死者黃嘉珍手臂之情節，足見證人丙○○、
      子○○及寅○○三人，各自描述如何親眼目睹死者黃嘉珍被害之情節，並無任
      何不實之處。
（九）警方採集被告甲○○、己○○、壬○○、戊○○等人衣服多處遺留之血跡，經
      編號３─１、３─３）及衣服標示處（採１３─１至１３─３），被告己○○
      衣服（採１４─１至１４─３）及褲子（採１４─４）標示處，被告戊○○衣
      服（採１５─１）、褲子（採１５─２、１５─３）及鞋子（採１５─４）標
      示處，被告壬○○衣服標示處（採１６─１）血跡ＤＮＡ，與被害人庚○○Ｄ
      ＮＡ─ＳＴＲ型別相同。（二）死者黃嘉珍褲子右大腿標示１７─２處斑跡Ｄ
      ＮＡ與被告戊○○ＤＮＡ─ＳＴＲ型別相同，有該局九十一年十二月五日刑醫
      字第０九一０二九０八四一號鑑驗書乙件在卷足稽（參見九十一年度偵字第四
      一００號偵查卷第一二七頁至第一二九頁）。從上開鑑驗書報告之內容以觀，
      顯然被害人庚○○遭被告甲○○以酒瓶砸破額頭後，血液四濺，否則被告四人
      之衣服會均沾染被害人庚○○之血液，且死者黃嘉珍右大腿之傷痕，應係被告
      戊○○留下之咬痕。
（十）被害人丙○○亦遭受被告甲○○毒手，受有上腹部穿刺傷合併肝臟撕裂傷及胃
      部穿孔、橫隔膜撕裂傷等多處刀傷，經送醫急救始倖免於難，除據被害人丙○○指證甚詳，已如前述外，並有大千綜合醫院丙種診斷證明書乙紙在卷足憑（
      參見九十一年度偵字第四一００號偵查卷第一０九頁）。又被害人庚○○受有
      上額裂傷六ｘ一公分、左肩挫傷五ｘ四公分等普通傷害，有行政院衛生署苗栗
      醫院驗傷診斷書乙紙在卷足稽（參見九十一年度偵字第四一００號偵查卷第一
      一二頁）；被害人寅○○受有右眉部裂傷三ｘ一公分之普通傷害，有行政院衛
      生署苗栗醫院驗傷診斷書乙紙在卷足稽（參見九十一年度偵字第四一００號偵
      查卷第一一三頁）；被害人乙○○受有右手第二、三、四、五指裂傷等普通傷
      害，有行政院衛生署苗栗醫院驗傷診斷書乙紙在卷足稽（參見九十一年度偵字
      第四一００號偵查卷第一一四頁）；被害人丁○○受有左耳裂傷二ｘ一公分、
      雙肩裂傷各八ｘ三公分、後枕部裂傷二處各三ｘ一公分等普通傷害，有行政院
      衛生署苗栗醫院驗傷診斷書乙紙在卷足稽（參見九十一年度偵字第四一００號
      偵查卷第一一五頁）。此外復有死者黃嘉珍相驗照片二十二幀（參見九十一年
      度偵字第四一００號偵查卷第七十五頁至第八十五頁）、被害人丙○○指認甲○○之照片二幀（參見九十一年度偵字第四一００號偵查卷第一一０頁）、被
      告壬○○、甲○○、己○○及戊○○所穿血衣之照片八幀（參見九十一年度偵
      字第四一００號偵查卷第一一七頁至一二０頁）、案發現場之照片五十幀（參
      見九十一年度偵字第四一００號偵查卷第一三一頁至第一五五頁）、兇刀三把
      之照片及檢察官勘驗筆錄（參見九十一年度偵字第四一００號偵查卷第一六二
      頁、第一六三頁）、被害人丙○○在大千綜合醫院之病歷（參見九十一年度相
      字第四八八號相驗卷第五頁）等在卷足憑，及行兇用之菜刀一把、警方提供類
      似兇刀之水果刀及雕刻刀各一把扣案足資佐證。
（十一）綜上所述，被告甲○○、己○○、壬○○前開辯解，均為事後卸責之詞，不
        足採信。事證明確，被告甲○○、己○○、壬○○及戊○○四人之犯行，均
        堪認定。
二、按「共同正犯之意思聯絡，不限於事前有所協議，其於行為當時，基於相互之認
    識，以共同犯罪之意思參與者，亦無礙於共同正犯之成立。」（最高法院八十九
    年度台上字第五四六號、八十五年度台上字第六二二０號、八十三年度台上字第
    二二三八號、八十一年度台上字第五七三一號判決要旨參照）、「刑法上共同正
    犯之成立，雖以有犯意之聯絡與行為分擔為要件，惟此所謂犯意之聯絡並不限於
    事前有所謀議，即僅於行為當時有共同犯意之聯絡，亦屬之，且其表示之方法，
    亦不以明示通謀為必要，即相互間有默示之合致，亦無不可。」（最高法院八十
    五年度台上字第三七二九號判決要旨參照）、「共同正犯之意思聯絡，不侷限於
    事前之協議，其於行為當時，基於相互之認識，以共同犯罪之意思參與者，亦無
    礙於共同正犯之成立，且表示之方法，亦不以明示為必要，即相互間有默示之合
    致，亦無不可。」（最高法院八十二年度台上字第六七五號判決要旨參照）。本
    案被告壬○○所持有之菜刀（含柄刀長約二十八公分，刀刃長約十八公分，刀刃
    寬約七公分），被告己○○所持有之水果刀（含柄刀長約二十九公分，刀刃長約
    十七公分，刀刃寬約五公分，起訴書記載為小西瓜刀），及被告甲○○所持有之
    雕刻刀（含柄刀長約二十七公分，刀刃長約十五公分，起訴書記載為牛肉刀）各
    一把，經檢察官勘驗結果，刀刃均為金屬材質，刀鋒處甚為銳利，製有勘驗筆錄
    在卷足憑，並經本院庭訊時檢視無誤，以上開任何一把刀械朝人體要害部位猛刺
    ，均足以奪人生命，且眾所皆知，胸部與上腹部均為人體之重要部位，縱僅猛刺
    一刀，仍足以致命，此亦為被告甲○○、己○○及壬○○三人所明知並可預見，
    案發當時，被告甲○○、己○○及壬○○三人各手持一把利刃，分頭尋找被害人
    洩恨，其中被告甲○○與壬○○圍攻死者黃嘉珍，並由被告甲○○朝死者黃嘉珍
    左胸部乳頭下方猛刺一刀，並深入心臟，使死者黃嘉珍一刀斃命，其下手之重，
    用力之猛，足見其殺意甚堅；被告甲○○復趨前再朝被害人丙○○上腹部猛刺一
    刀，使被害人丙○○因此受有上腹部穿刺傷合併肝臟撕裂傷及胃部穿孔、橫隔膜
    撕裂傷等多處刀傷，經送醫進行剖腹探查術及肝臟、胃部修補術治療，行胸管引
    流術加以急救，始倖免於難，有上開診斷證明書乙紙足憑，足見被告甲○○對被
    害人丙○○亦有殺害之意思，至為灼明！又被告甲○○、己○○及壬○○三人，
    與被害人乙○○等發生互毆後，又見被告戊○○被死者拉扯頭髮，竟憤而折回地
    下室，由被告壬○○從櫃檯取出上開三把刀械，分交給被告甲○○及己○○，當
    渠等各手持一把利刃時，除仍接續之前同一傷害之概括犯意外，並另萌殺人之犯
    意，又因事起突然，雖未見其三人有何謀議，然以渠等三人，分頭尋找對方手無
    寸鐵之人，見人即砍，使對方非死即傷，顯然渠等三人於行為當時，對其同伴可
    能發生殺人之結果，均有相互間之認識及預見，彼此間對殺人當然有默示之合致
    ，揆諸最高法院上開判決要旨，渠等三人對被害人黃嘉珍之死亡，及被害人丙○○幾乎喪命，均應負共犯之責。
三、次按，「正當防衛必須對於現在不法之侵害始得為之，侵害業已過去，即無正當
    防衛可言。至彼此互毆，又必以一方初無傷人之行為，因排除對方不法之侵害而
    加以反擊，始得以正當防衛論。故侵害已過去後之報復行為，與無從分別何方為
    不法侵害之互毆行為，均不得主張正當防衛。揆之上開說明，本件上訴人與被害
    人之互毆行為，當不得主張正當防衛，自無防衛過當可言。」（最高法院八十八
    年度台上字第四０七號判決要旨參照）。本案被告甲○○、己○○及壬○○三人
    ，既因與被害人發生互毆後，才取刀追擊手無寸鐵之被害人，已如前述，故被告
    壬○○自不得主張正當防衛。
四、核被告甲○○、己○○及壬○○三人所為，均係犯刑法第二百七十一條第一項之
    殺人既遂罪、同條第二項、第一項之殺人未遂罪及同法第二百七十七條第一項之
    普通傷害罪；被告戊○○所為，則係犯刑法第二百七十七條第一項之普通傷害罪
    。被告甲○○、己○○及壬○○三人，對殺被害人黃嘉珍、丙○○之行為，及對
    傷害被害人庚○○、寅○○、乙○○、丁○○之行為，彼此間有犯意聯絡及行為
    分擔，均應論以共同正犯。被告甲○○、己○○及壬○○三人先後二次之殺人行
    為，時間緊接，所犯罪名之構成要件相同，顯係基於概括之犯意而為，應依連續
    犯之規定論以殺人既遂之一罪，並就該罪法定刑為有期徒刑部分加重其刑（因法
    定刑為死刑、無期徒刑部分不得加重）；被告甲○○、己○○及壬○○三人先後
    多次之傷害行為，亦時間緊接，所犯罪名之構成要件相同，顯係基於概括之犯意
    而為，應依連續犯之規定論以一罪，並依法加重其刑。起訴書認為被告甲○○、
    己○○及壬○○三人之殺人及傷害行為，係同時侵害數法益，屬於想像競合犯，
    自有未洽。又被告甲○○曾於八十六年九月二十日，因傷害致死案件，經本院判
    處有期徒刑三年七月確定，於八十八年七月八日縮短刑期假釋出監，指揮書執畢
    日期為八十九年十月二十七日，有台灣高等法院被告全國前案紀錄表在卷可按，
    五年內再犯本件有期徒刑以上刑之罪，為累犯，應依刑法第四十七條之規定，就
    殺人罪法定刑為有期徒刑部分（因法定刑無期徒刑、死刑部分不得加重）及傷害
    罪部分，遞加重其刑。被告甲○○、己○○及壬○○三人所犯上開殺人及傷害二
    罪，犯意各別，行為互殊，應分論併罰。爰審酌被告甲○○前因傷害致死案件，
    執行完畢後不知悔改，僅因敬酒與被害人發生口角，即與其同伴連續傷害多名被
    害人，進而持刀連續殺害二名手無寸鐵之女被害人，致一人死亡，一人幾乎喪命
    ，手段兇殘，惡性重大，對當地社會治安引起不小震撼，到案後不僅否認有何殺
    人犯行，且飾詞狡辯，毫無悔意，犯後迄尚未賠償死者家屬等一切情狀，分別量
    處如主文第一項所示之刑，以資懲儆，並就所處無期徒刑部分，依刑法第三十七
    條第一項之規定宣告褫奪終身；至被告己○○雖無前科紀錄，然僅因敬酒問題跟
    被害人發生口角後，竟與其同伴連續傷害多名被害人，進而持刀揮砍或持刀追逐
    ，嚴重破壞當地社會治安，縱二名女被害人非其親自動手殺害，然對其同伴持刀
    砍殺可能造成死亡結果，既有共同認識，不論何人動手，對其而言既應負共犯之
    責，自難逃法律制裁，及犯後坦承部分犯行，且未親自圍殺死者，犯罪情節較其
    他共犯為輕，迄今亦尚未賠償死者家屬等一切情狀，分別量處如主文第二項所示
    之刑，並定其應執行之刑，以資懲儆，又就其殺人部分之犯罪性質，本院認為有
    宣告褫奪公權之必要，爰依刑法第三十七條第二項之規定，併予宣告褫奪公權六
    年；另被告壬○○雖亦無前科紀錄，然僅因敬酒問題跟被害人發生口角後，竟與
    其同伴連續傷害多名被害人，進而持刀揮砍或持刀追逐，嚴重破壞當地社會治安
    ，又與被告甲○○共同圍殺死者，犯罪情節雖較被告甲○○為輕，但較被告己○○為重，及犯後坦承部分犯行，迄今尚未賠償死者家屬等一切情狀，分別量處如
    主文第三項所示之刑，並定其應執行之刑，以資懲儆，又就其殺人部分之犯罪性
    質，本院認為有宣告褫奪公權之必要，爰依刑法第三十七條第二項之規定，併予
    宣告褫奪公權八年；被告戊○○僅因細故，與死者大打出手，並咬傷死者大腿，
    迄今尚未賠償死者家屬，及犯後坦白承認等一切情狀，量處如主文第四項所示之
    刑，並諭知易科罰金之折算標準，以資懲儆。至公訴人於論告時雖具體求處被告
    甲○○死刑，惟本院認為依其犯罪情節，判處被告甲○○如前所示之刑，已足以
    收懲罰之效，故本院認為公訴人對被告甲○○之求刑稍嫌過重；另公訴人對被告
    己○○、壬○○分別具體求刑十年六月、十二年部分，本院認為公訴人未慮及渠
    等二人之傷害及殺人犯行，均係連續為之，非如起訴書所載之想像競合犯，故本
    院認為公訴人對被告己○○及壬○○二人之求刑，稍嫌過輕，仍以量處如前所述
    之刑度，較為妥適，附此敘明。
五、本案被告甲○○等人行兇用之三把刀械，均係取自「好酒不賤卡拉ＯＫ店」，非
    渠等所有，不論是否有扣案，本院自不為沒收之諭知，併此敘明。
據上論斷，應依刑事訴訟法第二百九十九條第一項前段，刑法第二十八條、第五十六
條、第二百七十一條第一項、第二項、第二百七十七條第一項、第三十七條第一項、
第二項、第四十一條第一項前段、第四十七條、第五十一條第四款、第五款，罰金罰
鍰提高標準條例第一條前段、第二條，判決如主文。
本院經檢察官洪清秀到庭執行職務。
中      華      民      國      九十二      年      十      月    七    日
                                臺灣苗栗地方法院刑事第一庭
                                    審判長法  官  陳 鴻 斌
                                          法  官  姚 銘 鴻
                                          法  官  柳 章 峰
右正本證明與原本無異
如不服本判決，應於判決送達後十日內向本院提出上訴狀（應附繕本），上訴於臺灣
高等法院臺中分院。
                                          書記官  歐 明 秀
中      華      民      國      九十二      年      十      月    七    日
附錄論罪科刑法條
刑法第二百七十一條
殺人者，處死刑、無期徒刑或十年以上有期徒刑。
前項之未遂犯罰之。
預備犯第一項之罪者，處二年以下有期徒刑。
刑法第二百七十七條
傷害人之身體或健康者，處三年以下有期徒刑、拘役或一千元以下罰金。
犯前項之罪因而致人於死者，處無期徒刑或七年以上有期徒刑；致重傷者，處三年以
上十年以下有期徒刑。


司法院資訊處製作；財團法人民間司法改革基金會備份。
